【裁判字號】    90,易,140
【裁判日期】    900327
【裁判案由】    違反槍砲彈藥刀械管制條例
【裁判全文】
臺灣雲林地方法院刑事判決                            九十年度易字第一四號
    公  訴  人  臺灣雲林地方法院檢察署檢察官
    被      告  甲○○
右列被告因違反槍砲彈藥刀械管制條例案件，經檢察官提起公訴（九十年度偵字第五
○九號），本院判決如左：
    主  文
甲○○未經許可，於夜間攜帶刀械，處有期徒刑參月，如易科罰金，以佰元折算壹
日。
扣案之蝴蝶刀壹把，沒收之。
    事  實
一、甲○○於民國八十九年十一月間某日，在雲林縣大埤鄉○○村○鄰○○路二０一
    巷二十號住處內倉庫中拾得蝴蝶刀一把後，未經主管機關許可，即予持有作為割
    菜之用。嗣於八十九年十二月十一日晚上七時三十分許，攜帶該蝴蝶刀，置放於
    其所有車號Ｓ五－二八三七號置物箱內，搭乘由友人陳錦弟所駕駛之該車，行經
    國道一號高速公路南下員林收費站處，為警查獲，並扣得上開蝴蝶刀一把。
二、案經國道公路警察局第三警察隊報請臺灣雲林地方法院檢察署檢察官偵查起訴。
    理  由
一、訊之被告甲○○固坦承於右揭時地，未經許可攜帶蝴蝶刀一把等情不諱，然辯稱
    ：不知該刀係屬於槍砲彈藥刀械管制條例管制之刀械云云。經查：扣案之蝴蝶刀
    一把，其結構係在尖刀兩側裝置活動刀把，摺合時可將尖刀藏於兩付刀把之間，
    翻轉後則刀刃部露出其外，兩付刀把合成刀柄等情，已經本院勘驗在案，一般人
    均可自該刀之外型辯識此刀顯與一般非管制使用之刀械有別，而核屬內政部警政
    署於八十一年八月十日業以八一台內警字第八一八二二八一號函，公告禁止持有
    製造之圖例〔一〕所示之蝴蝶刀無誤。是被告上開辯稱，顯不足採，本件事證明
    確，被告犯行堪以認定。
二、核被告所為，係犯槍砲彈藥刀械管制條例第十五條第一款之未經許可於夜間攜帶
    刀械罪行。此部分公訴人起訴雖認被告係犯該條例第十四條第三項之未經許可持
    有刀械罪，然查，被告攜帶上揭蝴蝶刀之時間，係於八十九年十二月十一日晚上
    七時三十分許，屬於夜間，已經被告供明，然此與本件犯罪事實同一，本院爰依
    法變更起訴法條。被告前揭未經許可持有刀械之低度行為，應為未經許可於夜間
    攜帶刀械之高度行為所吸收，不另論罪。爰審酌被告雖有恐嚇罪之前科，有台灣
    高等法院被告全國前案紀錄表可按，其未經主管機關許可，持有該蝴蝶刀，亦有
    造成社會危害之虞，然參酌其係持以從事農作，而未持以犯罪等情，業經本院勘
    驗該刀上有泥土痕跡屬實，並有雲林縣大埤鄉聯美村村長證明被告確實從事農業
    生產工作之證明書一紙附卷可參，足見被告本件所為對於社會治安危害程度有限
    ，且被告尚有一年幼稚女及甫手術後復原中之父親需其撫養，有戶籍謄本及診斷
    證明書各一份在卷足憑，及其犯罪動機、目的、犯後態度等一切情狀，量處如主
    文所示之刑。末按刑法第四十一條：「犯最重本刑為三年以下有期徒刑以下之刑
    之罪，而受六月以下有期徒刑或拘役之宣告，因身體、教育、職業或家庭之關係
    ，執行顯有困難者，得以一元以上三元以下折算一日，易科罰金」，已於九十年
    一月十日經總統公布修正為第四十一條第一項：「犯最重本刑為五年以下有期徒
    刑以下之刑之罪，而受六個月以下有期徒刑或拘役之宣告，因身體、教育、職業
    、家庭之關係或其他正當事由，執行顯有困難者，得以一元以上三元以下折算一
    日，易科罰金」，同年月十二日生效。本件被告犯罪日期在前述法律修正前，犯
    罪後法律已有變更，然比較新舊法，本件均得易科罰金，依刑法第二條第一項前
    段之規定，應適用裁判時之新法即修正後之刑法第四十一條第一項前段規定，諭
    知易科罰金之折算標準，以資懲儆，併此敘明。
    扣案之蝴蝶刀一把，為違禁物，爰依刑法第三十八條第一項第一款應予沒收。
據上論斷，應依刑事訴訟法第二百九十九條第一項前段、第三百條，槍砲彈藥刀械管
制條例第十五條第一款，刑法第十一條前段、第二條第一項前段、第四十一條第一項
前段、第三十八條第一項第一款，罰金罰鍰提高標準條例第二條，判決如主文。
本案經檢察官林伯宇到庭執行職務。
中      華      民      國      九十      年      三    月    二十七    日
                                        臺灣雲林地方法院刑事第二庭
                                            法  官
右正本證明與原本無異。
如不服本判決，應於判決送達後十日內，向本院提出上訴狀。（須附繕本）


司法院資訊處製作；財團法人民間司法改革基金會備份。
